臺灣臺中地方法院刑事判決
110年度交訴字第187號
公  訴  人  臺灣臺中地方檢察署檢察官
被      告  李富程


上列被告因肇事逃逸罪案件，經檢察官提起公訴（110年度偵緝
字第667號），本院判決如下：
    主    文
李富程犯駕駛動力交通工具發生交通事故致人傷害而逃逸罪，累
犯，處有期徒刑捌月。
    犯罪事實
一、李富程前因公共危險案件，經本院於民國104年8月3日，以1
    04年度豐交簡字第648號判決判處有期徒刑2月，併科罰金新
    臺幣（下同）2萬元確定，並於104年9月24日易科罰金執行
    完畢。詎其仍未生警惕，於109年9月6日晚上8時58分許，駕
    駛車牌號碼000-0000號自用小客車，沿臺中市太平區東平路
    由東往西方向行駛，行經該路段632之1號前時，本應注意汽
    車行駛時，駕駛人應注意車前狀況，並隨時採取必要之安全
    措施，而依當時情形天氣晴、夜間有照明、柏油路面乾燥、
    無缺陷、無障礙物、視距良好，並無不能注意之情事，竟疏
    未注意及此，於交岔路口處，自內側車道變換至外側車道直
    行時，稍向右偏，適有行人江佩璇沿東平路同向行走至該處
    ，李富程駕駛之自用小客車本行駛於江佩璇後方，車輛超前
    之際，右側後照鏡不慎與江佩璇之左手發生碰撞，致江佩璇
    因而倒地，並受有左側手肘挫傷、左側髖部挫傷、左側大腿
    擦傷等傷害（過失傷害部分業據撤回告訴，另為不受理判決
    ）。詎李富程見己肇事致江佩璇倒地受傷後，竟基於肇事逃
    逸之犯意，旋即駕駛上開自用小客車離開現場。嗣經警方據
    報到現場處理，並調閱路口監視器畫面而循線查獲上情
二、案經江佩璇訴由臺中市政府警察局太平分局報告臺灣臺中地
    方檢察署檢察官偵查起訴。
    理    由
壹、證據能力部分
一、按被告以外之人（包括證人、鑑定人、告訴人、被害人及共
    同被告等）於審判外之陳述，雖不符刑事訴訟法第159條之1
    至之4等之規定，而經當事人於審判程序同意作為證據，法
    院審酌該言詞陳述或書面陳述作成時之情況，認為適當者，
    亦得為證據；當事人、代理人或辯護人於法院調查證據時，
    知有刑事訴訟法第159條第1項不得為證據之情形，而未於言
    詞辯論終結前聲明異議者，視為有前項之同意，同法第159
    條之5定有明文。查，被告李富程對於本判決以下所引用被
    告以外之人於審判外之言詞或書面陳述之證據能力，於本院
    準備程序表示沒有意見，同意有證據能力，得做為本案證據
    使用（見本院卷第33頁），且於本院調查證據時，被告與檢
    察官亦未於言詞辯論終結前對之聲明異議，茲審酌該等言詞
    陳述之情況，並無不宜作為證據之情事，依刑事訴訟法第15
    9條之5規定，認有證據能力。
二、又本院以下所引用之非供述證據，均與本件事實具有自然關
    聯性，且查無事證足認有違背法定程序或經偽造、變造所取
    得等證據排除之情事，復經本院依刑事訴訟法第164條、第
    165條踐行調查程序，且被告及其辯護人與檢察官對此部分
    之證據能力亦均不爭執，依同法第158條之4之反面解釋，認
    均有證據能力。
貳、實體部分：
一、認定犯罪事實所憑之證據及理由
    上揭犯罪事實，業據被告於本院審理時坦承不諱，核與證人
    即告訴人江佩璇於警詢及偵訊時證述（見偵卷第29頁至第33
    頁、第113頁至第114頁），及證人潘英鏵於警詢時證述（見
    偵卷第35頁至第39頁）之情節相符，並有員警職務報告書、
    告訴人之長安醫院診斷證明書、臺中市政府警察局道路交通
    事故初步分析研判表、道路交通事故現場圖、道路交通事故
    調查報告表(一)、(二)、臺中市政府警察局交通事故補充資
    料表各1份、臺中市政府警察局道路交通事故肇事人自首情
    形紀錄表、車輛詳細資料報表、證號查詢汽車駕駛人表各2
    份、交通事故現場照片及車輛受損外觀照片12張及監視器(
    一)、(二)截圖說明照片7張在卷可證（見偵卷第17頁、第41
    頁至第83頁）。足徵被告上開任意性之自白，核與事實相符
    ，堪予採信。是本案事證明確，被告上開肇事逃逸部分犯行
    ，洵堪認定，應依法論科。
二、論罪科刑：
(一)按行為後法律有變更者，適用行為時之法律，但行為後之法
    律有利於行為人者，適用最有利於行為人之法律，刑法第2
    條第1項定有明文。查，被告行為後，刑法第185條之4之規
    定，業於110年5月28日修正公布，並於同年5月30日施行生
    效。修正前刑法第185條之4規定：「駕駛動力交通工具肇事
    ，致人死傷而逃逸者，處1年以上7年以下有期徒刑。」；修
    正後則規定：「駕駛動力交通工具發生交通事故，致人傷害
    而逃逸者，處6月以上5年以下有期徒刑；致人於死或重傷而
    逃逸者，處1年以上7年以下有期徒刑。犯前項之罪，駕駛人
    於發生交通事故致人死傷係無過失者，減輕或免除其刑。」
    。經比較修正前後之法律，新法依被害人所受傷勢之輕重，
    科以不同法定刑度，其中致人傷害而逃逸之法定刑，修正後
    刑法第185條之4第1項前段規定之法定刑為「6月以上5年以
    下有期徒刑」，顯較被告行為時刑法第185條之4規定之法定
    刑「1年以上7年以下有期徒刑」較有利於被告，爰依刑法第
    2條第1項但書之規定，適用修正後即現行刑法第185條之4第
    1項前段之規定論處。
(二)是核被告所為，係犯（修正後之現行）刑法第185條之4第1
    項前段之駕駛動力交通工具發生交通事故致人傷害而逃逸罪
    。又本件被告就發生交通事故致人傷害既有過失如前，自無
    刑法第185條之4第2項減輕或免除其刑規定之適用，附此敘
    明。
(三)另被告前因酒後駕車之公共危險案件，經本院於104年8月3
    日，以104年度豐交簡字第648號判決判處有期徒刑2月，併
    科罰金新臺幣2萬元確定，並於104年9月24日易科罰金執行
    完畢；又被告前因肇事逃逸罪等案件，經本院以109年度交
    訴字第57號判決各判處有期徒刑5月、6月，嗣經上訴，由臺
    灣高等法院臺中分院以109年度交上訴字第1944號判決上訴
    駁回，再經上訴，由最高法院於110年1月29日，以110年度
    台上字第1788號駁回上訴確定，有臺灣高等法院被告前案紀
    錄表在卷可參（見本院卷第15頁至第18頁）。是被告於104
    年9月24日受徒刑之執行完畢後，5年以內故意再犯本件有期
    徒刑以上之罪，為累犯。復經本院審酌司法院釋字第775號
    解釋係指個案應量處最低法定刑，又無法適用刑法第59條在
    內減輕規定之情形，法院應依此解釋意旨裁量不予加重最低
    本刑，惟本案依被告累犯及犯罪情節，並無上開情事，且被
    告受上開徒刑執行完畢後，因再犯酒後駕車及肇事逃逸等罪
    ，前經本院判決各判處5月、6月確定，復再犯本案肇事逃逸
    罪，可見被告對刑罰反應力薄弱及主觀上有特別惡性，爰依
    刑法第47條第1項之規定，加重其刑。
(四)爰審酌被告疏未注意車前狀況，並隨時採取必要之安全措施
    ，駕車擦撞沿臺中市太平區東平路同向行走之告訴人，致告
    訴人倒地受傷後，竟未停車協助救護或為其他必要之救護措
    施，逕自離開現場，造成告訴人之傷害有擴大及日後難以求
    償之風險，其行為實值非難。又被告前於92年間，因酒後駕
    車之公共危險案件，經臺灣嘉義地方檢察署檢察官以92年度
    偵字第6281號為緩起訴處分確定；復於104年間，因酒後駕
    車之公共危險案件，經本院以104年度豐交簡字第648號判決
    判處有期徒刑2月，併科罰金2萬元確定；再於108年間，因
    酒後駕車及肇事逃逸之公共危險案件，經本院以109年度交
    訴字第57號判決各判處有期徒刑5月、6月，嗣經上訴，由臺
    灣高等法院臺中分院以109年度交上訴字第1944號判決上訴
    駁回，再經上訴，由最高法院於110年1月29日，以110年度
    台上字第1788號駁回上訴確定，有臺灣高等法院被告前案紀
    錄表附卷可稽（見本院卷第15頁至第18頁），被告素行不佳
    。惟考量被告於本院審理時，終能坦承犯行，且事後已與告
    訴人成立調解，有本院110年度中司刑移調字第1380號調解
    程序筆錄1份在卷可考（見本院卷第69頁至第70頁），犯罪
    後態度尚可，兼衡被告所自陳之智識程度及家庭經濟生活狀
    況（見本院卷第57頁），與被告犯罪之動機、目的等一切情
    狀，量處如主文所示之刑。
據上論斷，應依刑事訴訟法第299條第1項前段，刑法第2條第1項
但書、第185條之4、第47條第1項，判決如主文。
本案經檢察官屠元駿提起公訴，經檢察官溫雅惠、劉世豪到庭執
行職務。
中    華    民    國    110    年    11   月    30    日
                  刑事第十一庭 審判長法 官  曹錫泓
                                     法 官  林依蓉
                                     法 官  許曉怡
以上正本證明與原本無異。
如不服本判決應於收受送達後20日內向本院提出上訴書狀，並應
敘述具體理由；其未敘述上訴之理由者，應於上訴期間屆滿後20
日內向本院補提理由書（均須按他造當事人之人數附繕本）「切
勿逕送上級法院」。
告訴人或被害人如不服判決，應備理由具狀向檢察官請求上訴，
上訴期間之計算，以檢察官收受判決正本之日起算。 
                                     書記官  張雅如
中　　華　　民　　國　　110 　年　　12　　月　　1 　　日
附錄論罪科刑法條：
刑法第185條之4
駕駛動力交通工具發生交通事故，致人傷害而逃逸者，處6月以
上5年以下有期徒刑；致人於死或重傷而逃逸者，處1年以上7年
以下有期徒刑。
犯前項之罪，駕駛人於發生交通事故致人死傷係無過失者，減輕
或免除其刑。